【裁判字號】    98,交聲,395
【裁判日期】    980527
【裁判案由】    聲明異議
【裁判全文】
臺灣彰化地方法院交通事件裁定         98年度交聲字第395號
移送機關即
原處分機關  交通部公路總局臺中區監理所彰化監理站
異  議  人
即受處分人  甲○○
上列受處分人因違反道路交通管理處罰條例案件，對於交通部公
路總局臺中區監理所彰化監理站中華民國98年3月3日所為之處分
（彰監四字第裁64-Z3C001936號），聲明異議，本院裁定如下：
    主  文
原處分撤銷。
甲○○汽車駕駛人，未領有駕駛執照駕駛小型車，處罰鍰新臺幣
玖仟元。
    理      由
一、原處分機關略以：本件異議人即受處分人甲○○（下稱異議
    人）於民國（下同）98年2 月14日21時20分許，駕駛車牌號
    碼0170－SB自用一般小客車，在台76線東向15.6公里處，因
    「駕駛執照吊扣期間駕駛小型車」之違規，經內政部警政署
    國道公路警察局第三警察隊以公警交字第Z3C001936 號違規
    通知單當場舉發，而依道路交通管理處罰條例第21條第1 項
    第5款之規定，裁處異議人罰鍰新台幣（下同）9000 元並吊
    銷普通重型機器腳踏車駕駛執照12個月等語。
二、異議人聲明異議意旨略以：異議人在汽車駕駛執照被吊銷後
    又無照駕駛小型車，經臨檢查獲而罰緩9000元，異議人心甘
    情願接受；惟監理站要吊銷異議人吊扣中之機車駕照，異議
    人違規時係駕駛一般自用小客車，並非騎乘機車，吊銷異議
    人機車駕照之裁決異議人心有不服，爰依法聲明異議等語。
三、按汽車駕駛人，未領有駕駛執照駕駛小型車或機器腳踏車，
    處 6千元以上1萬2千元以下罰鍰；又汽車駕駛人駕駛執照吊
    扣期間駕駛小型車或機器腳踏車者，除處上開罰鍰外，並吊
    銷其駕駛執照，且一年內不得考領駕駛執照，道路交通管理
    處罰條例第21條第1項第1款、第5款、第4項後段、同條例第
    67條第3項分別定有明文。
四、經查：
  (一)本件異議人之普通小型車駕駛執照於92年10月18日起至93年
    10月17日止遭吊銷處分，迄今未再考領，又異議人之普通重
    型機器腳踏車駕駛執照則係因酒駕於98年1月15日起至99年1
    月14日止遭吊扣處分，而異議人於普通小型車駕駛執照遭吊
    銷處分後，在上開時、地，駕駛車牌號碼0170－SB自用一般
    小客車為警舉發，然其當時並未考領任何普通小型車駕駛執
    照之事實，為異議人所不否認，並有內政部警政署國道公路
    警察局舉發違反道路交通管理事件通知單、異議人之機車駕
    照基本資料、汽車駕照基本資料、公路監理資料查詢系統證
    號查詢汽車駕駛人資料、證號查詢機車駕駛人資料各1 紙附
    卷可稽。
  (二)又按修正前道路交通管理處罰條例第68條規定：「汽車駕駛
    人，因違反本條例及道路交通安全規則之規定，受吊扣或吊
    銷駕駛執照處分時，吊扣或吊銷其持有各級車類之駕駛執照
    。」惟上開條文業於94年12月14日修正，並自95年3月1日施
    行，修正後規定：「汽車駕駛人，因違反本條例及道路交通
    安全規則之規定，受吊銷駕駛執照處分時，吊銷其持有各級
    車類之駕駛執照。」，其立法理由略以：「原條文將違法或
    違規駕駛人所持有各級車類之駕駛執照一併吊扣或吊銷，失
    之過酷，影響人民工作及生活甚鉅，爰修正之」等語，故修
    正條文將道路交通管理處罰條例第68條原有條文中之「吊扣
    或」三字刪除。依修正後之條文，受吊銷駕照處分者，仍維
    持吊銷其持有各級車類之駕駛執照，至受吊扣駕照處分者，
    則僅吊扣其違法或違規當時所駕駛車輛之駕駛執照，不再吊
    扣其持有各級車類之駕駛執照。準此，普通重型機器腳踏車
    駕駛執照吊扣期間，僅係限制不得再駕駛普通重型機器腳踏
    車之權利，如在駕駛執照吊扣期間未領有駕駛執照駕駛小型
    車，自屬「未領有駕駛執照駕駛小型車」，而非「駕駛執照
    吊扣期間駕駛小型車」。且因同條第4 項規定須吊銷駕駛執
    照，影響人民使用交通工具之行動自由權利甚鉅，故道路交
    通管理處罰條例第21條第1項第5款之規定，應限縮解釋在駕
    駛之交通工具與吊扣之駕駛執照同級之情況下，方得適用。
  (三)次按「汽車駕駛人違規記點資料，汽車、機車應分別處理，
    並分別執行吊扣、吊銷其駕駛執照處分。」違反道路交通管
    理事件統一裁罰標準及處理細則第70條定有明文；另參照交
    通部62年4月6日交路（62）字第26106號函，其中認為：「
    汽車駕駛人受吊扣或吊銷駕駛執照處分時，吊扣或吊銷其持
    有各級車類之駕駛執照，不包括機器腳踏車駕駛執照在內。
    」亦顯示小型車以上之駕駛執照與機器腳踏車之駕駛執照，
    本屬各自獨立之駕駛許可憑證，自應分開其吊扣、吊銷之處
    置。依上述實務運作之情形，一般駕駛人如同時考領有小型
    車駕駛執照及機器腳踏車駕駛執照，則其因駕車違規致遭吊
    扣或吊銷其中之一項駕駛執照時，其另一駕駛執照之合法使
    用，並不因此而受到影響，顯見小型車以上之駕駛執照與機
    器腳踏車駕駛執照，係兩種互不影響之駕駛許可憑證。從而
    ，本件異議人僅為持有普通重型機器腳踏車駕駛執照之駕駛
    人，未考領普通小型車駕駛執照，則異議人於普通重型機車
    駕駛執照吊扣期間駕駛小型車，應認其係未領有普通小型車
    駕駛執照而駕駛小型車，始為適當。
五、綜上所述，本件異議人於普通重型機器腳踏車駕駛執照吊扣
    期間駕駛小型車，應係未領有駕駛執照而駕駛小型車，而原
    處分機關逕認屬違反道路交通管理處罰條例第21條第1項第5
    款之規定，並依同條第4項之規定，除處罰鍰9000 元外，並
    吊銷異議人普通重型機器腳踏車駕駛執照，難謂為適法，爰
    將原處分撤銷，另依道路交通管理處罰條例第21條第1項第1
    款、違反道路交通管理事件統一裁罰基準表之規定，自為裁
    罰如主文第二項所示。
六、據上論斷，應依道路交通案件處理辦法第20條前段，裁定如
    主文。
中    華    民    國    98    年    5     月    27    日
                  交通法庭            法  官  鮑慧忠
以上正本證明與原本無異。
如不服本裁定，應於裁定送達後五日內向本院提出抗告狀 (須附
抗告狀繕本 )。
中    華    民    國    98    年    5     月    27    日
                                      書記官  陳秀娟


司法院資訊處製作；財團法人民間司法改革基金會備份。
